臺灣高等法院高雄分院刑事判決　　　　　　　　　九十二年度上訴字第二一八六號
　　上　訴　人　臺灣屏東地方法院檢察署檢察官
　　被　　　告　甲○○
　　指定辯護人　本院公設辯護人　孫妙岑
右上訴人因被告違反槍砲彈藥刀械管制條例案件，不服臺灣屏東地方法院九十一年度
訴字第三九五號中華民國九十二年九月三十日第一審判決（起訴案號：臺灣屏東地方
法院檢察署九十一年度偵字第二五五三號），提起上訴，本院判決如左：
    主  文
原判決撤銷。
甲○○未經許可，持有手槍，處有期徒刑伍年貳月，併科罰金新台幣拾萬元，罰金如
易服勞役，以新台幣玖佰元即銀元佰元折算壹日。扣案之奧地利製ＧＬＯＣＫ廠一
九型口徑玖釐米制式手槍（含彈匣貳個，槍枝管制編號第0000000000號）
、奧地利製ＧＬＯＣＫ廠二六型口徑玖釐米制式手槍（含彈匣壹個，槍枝管制編號第
0000000000號）各壹枝、制式子彈拾玖顆及制式達姆彈壹顆均沒收。
    事  實
一、甲○○明知制式手槍及子彈均為管制物品，非經中央主管機關許可，不得持有，
    然因其前或與他人有金錢或砂石工作上之糾紛，致遭不明人士於民國九十一年四
    月二十六日凌晨時許，持槍至其坐落屏東縣里港鄉○○○段一○九之一一地號土
    地上之住處連開數槍示威、警告，其中一槍擊碎窗戶玻璃、貫穿其子女之床鋪，
    致使甲○○心生畏懼，其待開槍之人逃逸後，走出屋外查看，而於住處大門轉角
    處，發現該不明人士射擊後所遺留之口徑九ｍｍ制式子彈空彈殼六顆，乃加以撿
    拾保管，裨為日後證據之用，並於同年五月五日至七日間某時許，在其前址屋內
    ，向其不詳姓名之友人共調借奧地利製ＧＬＯＣＫ廠一九型口徑九ｍｍ制式半自
    動手槍（含彈匣二個，槍枝管制編號第0000000000號）、同廠二六型
    口徑九ｍｍ制式半自動手槍（含彈匣一個，槍枝管制編號第000000000
    0號）各一枝、口徑九ｍｍ制式子彈三十四顆、口徑九ｍｍ制式達姆彈一顆，未
    經許可而持有之，並將之分別藏放於屋外椰子樹洞內及廢輪胎內，預供防身之用
    。嗣經警據報於同年五月八日下午一時三十分許，持搜索票在上址當場查獲，並
    扣得前揭奧地利製口徑九ｍｍ之制式半自動手槍二枝（含彈匣三個）、口徑九ｍ
    ｍ制式子彈三十五顆、口徑九ｍｍ制式子彈空彈殼六顆等物。
二、案經內政部警政署保安警察第三總隊第三大隊報請臺灣屏東地方法院檢察署檢察
    官偵查起訴。
    理  由
一、訊據被告甲○○對於右揭曾遭不明人士持槍至其住處連開數槍示威、警告，其中
    一槍擊碎窗戶玻璃、貫穿其子女之床鋪，致其心生畏懼，嗣於住處大門轉角處，
    發現該不明人士射擊後所遺留之口徑九ｍｍ制式子彈空彈殼六顆，乃加以撿拾保
    管，並於上開時地未經許可持有奧地利製口徑九ｍｍ之制式半自動手槍二枝（含
    彈匣三個）、口徑九ｍｍ制式子彈三十五顆等物，預供防身之用等事實，迭於警
    訊、偵查、原審及本院審理中供承不諱，復有臺灣屏東地方法院搜索票影本、內
    政部警政署保安警察第三總隊第三大隊搜索筆錄、扣押物品目錄表、執行搜索現
    場錄音譯文各一份、現場照片六幀及扣案之制式半自動手槍二枝、制式子彈三十
    四顆、制式達姆彈一顆及制式子彈空彈殼六顆在卷可稽，而該扣案之手槍、子彈
    及空彈殼等物，經送請內政部警政署刑事警察局鑑驗結果，認：（一）送鑑制式
    九○手槍一枝（含彈匣貳個，槍枝管制編號第0000000000號）係奧地
    利製ＧＬＯＣＫ廠一九型口徑九ｍｍ制式半自動手槍，槍管內具六條右旋來復線
    ，機械性能良好，認具殺傷力。（二）送鑑制式九○手槍一枝（含彈匣一個，槍
    枝管制編號第0000000000號）係奧地利製ＧＬＯＣＫ廠二六型口徑九
    ｍｍ制式半自動手槍，槍管內具六條右旋來復線，機械性能良好，認具殺傷力。
    （三）送鑑制式子彈三十四顆（經試射十五顆）均係口徑九ｍｍ之制式子彈，認
    均具殺傷力。（四）送鑑制式達姆彈一顆，係口徑九ｍｍ之制式子彈，彈底標記
    ＷＩＮ九ｍｍＬＵＧＥＲ，認具殺傷力。（五）送鑑空彈殼六顆，認係已擊發之
    口徑九ｍｍ制式彈殼（並非上開制式手槍所擊發），有該局九十一年五月九日刑
    鑑字第○九一○一一一九九○號槍彈鑑定書一份在卷可憑，堪認被告前開自白核
    與事實相符，自得採為論科之依據。
二、被告及指定辯護人雖辯以：上開槍彈是案外人莊泰山借給被告的，被告已於偵查
    中自白並供述全部槍砲、彈藥之來源，因而查獲莊泰山其他不法案件，符合槍砲
    彈藥刀械管制條例第十八條第四項及證人保護法第十四條第一、二項之相關規定
    ，應予免刑之判決云云。惟查：
  (一)按告發人之告發，係以使被告受刑事訴追為目的，是其陳述須無瑕疵可指，且就
    其他方面調查足認與事實相符者，始足當之；亦即仍須有補強證據以擔保其所供
    不利於被告之陳述之真實性，始得採為斷罪之依據。矧犯槍砲彈藥刀械管制條例
    之罪，於偵查或審判中自白，並供述全部槍砲、彈藥、刀械之來源及去向，因而
    查獲或因而防止重大危害治安事件之發生者，減輕或免除其刑。槍砲彈藥刀械管
    制條例第十八條第四項定有明文；則為擔保得獲邀減輕其刑寬典之人，其所為不
    利於被告之陳述之真實性，尤應有足以令人確信其陳述為真實之補強證據，始能
    資為論罪之依據（最高法院九十二年台上字第七一二號判決參照）。本件被告經
    警依法搜索查獲其持有上開槍彈後，於執行搜索現場先係供稱：該槍彈係綽號「
    阿源」之人欠我錢，拿來說要抵債的云云（見警卷第二一頁），嗣於警訊及偵查
    中則供稱：扣案之槍彈是九十一年五月六日上午七時許在我家門口發現的，不知
    是誰放的，因我住宅前幾天遭到槍擊，所以我以為是我不詳朋友要送給我防身之
    用等語（見警卷第三頁及偵查卷第四頁），至原審調查時經另案檢察官拘提到案
    後始翻異前供，改稱：上開槍彈均係莊泰山於九十一年五月五日至五月七日分二
    次拿來我家借我防身之用等語（見原審卷第一○一至一○三、一二六頁）。足見
    其前後供述反覆不一，且其立場與莊泰山利害對立，故其事後翻異之供述是否屬
    實，尚非無疑。
  (二)而莊泰山於另案被訴出借上開槍彈予被告之案件中（臺灣高雄地方法院九十一年
    度重訴字第六八號），自始均否認犯行；另證人即查獲本件槍彈之員警劉玉賢於
    該案臺灣高雄地方法院審理時，就被告被查獲持有槍彈之過程亦證稱：本案係透
    過監聽獲悉甲○○住處遭槍擊，加上甲○○曾犯有違反槍砲彈藥刀械管制條例的
    前科，以及秘密證人之指證，綜合研判始查獲本案等語，核與秘密證人即檢舉人
    於該院審理中結稱：伊並不認識甲○○及莊泰山，因從別人那裡聽到甲○○持有
    槍枝，所以向警方檢舉，但並未親眼看到等語相符（見臺灣高雄地方法院九十一
    年度重訴字第六八號卷二第二三頁及九十二年四月二十一日訊問筆錄），均未提
    及與莊泰山有關，足見該案公訴意旨指稱係因莊泰山將被告藏槍細節對外透露，
    始查獲本件槍彈云云，非屬有據。又被告於原審調查時經另案檢察官拘提到案在
    警訊中猶陳稱：我曾到友人劉孟寒家中討論我住宅被開槍之事，當時在場的有莊
    泰山、曾進山、蘇志文、莊榮嘉等人，當時莊泰山就問起有無連發（意思分辨槍
    械種類），事後離開後我仔細回想，我未與他人有任何糾紛，唯有與莊泰山曾在
    開採陸砂有過金錢利益上之糾紛，我當時即懷疑是莊泰山來開槍的，現在呂育勝
    再說出我被查獲之二把槍是莊泰山所提供，我更肯定是莊泰山等人先向我開槍後
    ，再拿槍來給我防身，等我拿到槍後隔天就被警方查獲等語（見原審卷第一○二
    頁警訊筆錄），可證被告係憑其住宅遭槍擊之結果及其與莊泰山間之金錢糾紛，
    據而推論其住處係遭莊泰山等人所持槍射擊，並據證人呂育勝之陳述，而認定上
    開二把槍亦係莊泰山所提供，而非本於其親自見聞之事實。但證人呂育勝於同日
    警訊係陳稱：據我所知，甲○○被查獲的那二把槍，一把是（莊）泰山的，另一
    把是志忠的，我是聽福清仔說的等語（見原審卷第一一七頁警訊筆錄），與被告
    所述二把槍均是莊泰山所提供者不同，且證人呂育勝又係根據他人之傳聞陳述，
    益徵其二人上開供述，容有瑕疵可指，自難信為真實。
  (三)被告雖提出其與莊泰山之對話錄音帶，證明莊泰山事後有向被告索討彌補槍枝被
    查獲之損失等情，有錄音譯文一份在卷可稽（見原審卷第六八至七二頁），並經
    臺灣高雄地方法院前案審理時當庭播放比對錄音譯文無訛（見該院九十一年度重
    訴字第六八號卷一第二七四頁），然觀上開錄音譯文內容，莊泰山並未明確向被
    告索討彌補槍枝被查獲之損失，僅提及：「『志忠』那邊要怎樣？要如何處理？
    」，而由譯文人員以括號註明「莊泰山主動提起被告被查獲槍枝的事，並說被告
    被查獲之槍枝係伊向『志忠』所借拿給被告的，表示要如何處理。」等語（見原
    審卷第七十頁譯文），是否確為莊泰山之真意，顯非無疑，在無其他積極證據之
    補強下，自難僅憑上開不明確之錄音譯文，作為莊泰山有出借槍彈予被告之認定
    。且莊泰山果真有出借槍彈予被告，再透過管道向警方檢舉之行為，衡諸常情，
    應可預見被告於被查獲後有可能據實供述槍彈來源，其與被告又無特別關係，豈
    有故陷自己於險境之理？又證人黃志生（綽號「志忠」）於另案臺灣高雄地方法
    院審理中，亦到庭證陳：並未見過扣案之槍枝等語（見該院九十二年重訴字第一
    三號卷九十二年六月二十日審判筆錄），故前開錄音譯文註明被查獲之槍枝係莊
    泰山向黃志生所借拿給被告云云，亦難認為有據。
  (四)至證人即莊泰山之弟莊榮嘉於上開案件偵查中雖陳稱：「（問：當時莊泰山借他
    多少槍及子彈？）我不知道，當時莊泰山是用黑色手提袋裝著，他事後跟我講，
    我才知道他帶槍去借給甲○○。」等語（見臺灣高雄地方法院檢察署九十一年度
    偵字第一七六六四號偵查卷第八頁），惟其所述，亦非本於親自見聞之事實，而
    係傳聞他人之陳述，於證據法則上，亦有瑕疵，自不足採信。上開莊泰山被訴出
    借扣案槍彈予被告之案件，並經臺灣高雄地方法院以九十一年度重訴字第六八號
    判決莊泰山該部分無罪在案，檢察官未就此部分上訴，業已確定，此經本院調閱
    上開案件核閱屬實，並有該案刑事判決一份附卷可稽，自不足認定被告前開被查
    獲之槍彈，確係莊泰山所出借。是被告辯稱其已供述全部槍彈之來源，符合槍砲
    彈藥刀械管制條例第十八條第四項之規定云云，即屬無據，委無足取。指定辯護
    人於辯論終結後始具狀聲請再開辯論，並聲請傳訊證人即保安警察第三總隊第二
    大隊第二中隊隊員王正全，欲證明某秘密證人確實有向其陳述被告前開被查獲之
    槍枝是莊泰山所提供一情，惟證人王正全所能證明者，亦僅係轉述某秘密證人向
    其陳述之內容，並非其親自之見聞，顯屬傳聞證據，證據能力已有瑕疵，且本件
    待證事項已臻明瞭，該項證據調查之聲請，即無必要之情形，自無庸再開辯論，
    附此敘明。
  (五)又證人第十四條第一項係規定：「第二條所列刑事案件之被告或犯罪嫌疑人，於
    偵查中供述與該案案情有重要關係之待證事項或其他共犯之犯罪事證，因而使檢
    察官得以追訴該案之其他共犯者，以經檢察官事先同意者為限，就其因供述所涉
    之犯罪，減輕或免除其刑。」，本件被告雖供述其被查獲之槍彈係莊泰山所出借
    ，但經法院審理結果莊泰山此部分之犯罪並不能證明，業經判決無罪確定，有如
    前述；且莊泰山並非被告所涉案件之共犯，故被告上開供述，並未使檢察官得以
    追訴該案之其他共犯，核與前揭證人保護法第十四條第一項之規定不符。再證人
    保護法第十四條第二項規定：「被告或犯罪嫌疑人雖非前項案件之共犯。但於偵
    查中供述其犯罪之前手、後手或相關犯罪之網絡，因而使檢察官得以追訴與該犯
    罪相關之第二條所列刑事案件之被告者，參酌其犯罪情節之輕重、被害人所受之
    損害、防止重大犯罪危害社會治安之重要性及公共利益等事項，以其所供述他人
    之犯罪情節或法定刑較重於其本身所涉之罪且經檢察官事先同意者為限，就其因
    供述所涉之犯罪，得為不起訴處分。」，乃檢察官是否為不起訴處分之問題，不
    得執為同法第一項規定主張減輕或免除其刑。故臺灣高等法院高雄分院檢察署檢
    察官葉清財於本院到庭陳述被告符合證人保護法第十四條第一、二項規定，並以
    九十二年八月二十九日高分檢聰玄字第二六七○號函致原審，建請依上開規定就
    被告所涉犯罪免除其刑云云（見本院九十三年一月七日審判筆錄及原審卷第一六
    二、一六三頁），容有誤會，尚不足採。
  (六)綜上所述，被告所辯上開各語，核與事實不符，不足採信。本院斟酌其歷次供述
    ，既認上開扣案之槍彈並非莊泰山所出借，又無證據證明該槍彈係分二次不同時
    點向不詳之人借用，依有利於被告之認定，認係被告於九十一年五月五日至七日
    間某時許，在其前址屋內，一次向不詳姓名之友人所借，預供防身之用，附此敘
    明。本件事證已臻明確，被告犯行洵堪認定，應予依法論科。
三、按槍砲彈藥刀械管制條例所稱「槍砲」，係指手槍等各式槍枝及其他可發射金屬
    或子彈具有殺傷力之各式槍砲；「彈藥」則指前款各式槍砲所使用之子彈，槍砲
    彈藥刀械管制條例第四條第一款、第二款分別定有明文；而該條所列槍砲、彈藥
    ，非經中央主管機關許可，不得持有，同法第五條亦定有明定。本件被告持有之
    手槍及子彈，經鑑驗結果均具有殺傷力，已如前述，故被告所持有之手槍及子彈
    ，各為制式手槍、子彈，均屬槍砲彈藥刀械管制條例第四條第一款、第二款所稱
    之槍砲、彈藥。核被告所為，係犯槍砲彈藥刀械管制條例第七條第四項未經許可
    持有手槍罪、第十二條第四項未經許可持有子彈罪。被告以一行為同時持有制式
    手槍及制式子彈，係以一行為觸犯數構成要件不同之罪，為想像競合犯，依刑法
    第五十五條前段規定，從一重之違反槍砲彈藥刀械管制條例第七條第四項未經許
    可持有制式手槍罪處斷。
三、原審予以被告論罪免刑之諭知，固非無見。惟查被告被查獲之槍彈，並不足以認
    定係莊泰山所出借，其行為尚不符槍砲彈藥刀械管制條例第十八條第四項及證人
    保護法第十四條第一項之規定，自不得據以邀減輕或免除其刑之寬典；而證人保
    護法第十四條第二項規定，乃檢察官是否為不起訴處分之問題，亦不得執為同法
    第一項規定主張減輕或免除其刑。原審未予詳查，僅憑被告之供述及前揭不明確
    之錄音譯文，遽為被告已供述全部槍彈來源之認定，而依槍砲彈藥刀械管制條例
    第十八條第四項規定，予被告免刑之諭知，容有違誤。檢察官執此指摘原判決不
    當，請求撤銷改判，為有理由，應由本院將原判決予以撤銷改判。爰審酌槍砲、
    彈藥均屬高度危險之物品，非經主管機關許可不得擅自持有，以維社會大眾安全
    ，被告未經許可持有上開殺傷力強大之制式手槍及子彈，且數量非少，惡性非輕
    ，且預供防身反制之用，顯非單純持有，影響社會治安甚鉅，惟念其前遭開槍示
    警、威嚇，心生畏懼，為求防身，始肇本件犯行，犯後尚能坦承犯行，態度良好
    等一切情狀，酌情量處如主文第二項所示之刑，並就罰金部分諭知易服勞役之折
    算標準，以資懲儆。扣案之奧地利製ＧＬＯＣＫ廠一九型口徑九ＭＭ制式手槍（
    含彈匣二個，槍枝管制編號第0000000000號）、奧地利製ＧＬＯＣＫ
    廠二六型口徑九ＭＭ制式手槍（含彈匣一個，槍枝管制編號第00000000
    00號）各一枝、制式口徑九ＭＭ子彈十九顆、制式口徑九ＭＭ達姆彈一顆，均
    具殺傷力，屬禁止私自持有之違禁物，均應依刑法第三十八條第一項第一款規定
    ，宣告沒收之。至鑑驗試射之十五顆制式口徑九ＭＭ子彈，因已滅失，自無庸併
    予宣告沒收；另扣案之制式子彈空彈殼二十一顆（含上開試射所生之空彈殼十五
    顆），均已不具殺傷力，非屬違禁物，亦非被告所有，亦不併予宣告沒收。
據上論結，應依刑事訴訟法第三百六十九條第一項前段、第三百六十四條、第二百九
十九條第一項前段，槍砲彈藥刀械管制條例第七條第四項、第十二條第四項，刑法第
十一條前段、第五十五條、第四十二條第二項、第三十八條第一項第一款，罰金罰鍰
提高標準條例第二條，判決如主文。
本案經檢察官林應華到庭執行職務。
中      華      民      國    九十三    年      一      月     二十     日
                              臺灣高等法院高雄分院刑事第八庭
                                  審判長法官  郭雅美
                                        法官  江泰章
                                        法官  裕斗
右正本證明與原本無異。
如不服本判決應於收受本判決後十日內向本院提出上訴書狀，其未述上訴理由者，
並得於提起上訴後十日內向本院補提理由書狀（均須按他造當事人之人數附繕本)「
切勿逕送上級法院」。
                                      書記官  吳福連
中華      民      國    九十三    年      一      月     二十     日
附錄：本判決論罪科刑法條：
槍砲彈藥刀械管制條例第七條第四項：
未經許可，持有、寄藏或意圖販賣而陳列第一項所列槍砲、彈藥者，處五年以上有期
徒刑，併科新台幣一千萬元以下罰金。
槍砲彈藥刀械管制條例第十二條第四項：
未經許可，持有、寄藏或意圖販賣而陳列子彈者，處五年以下有期徒刑，併科新台幣
三百萬元以下罰金。
